臺灣臺北地方法院民事裁定　　　　　　　 99年度監字第257號
　　聲　請　人　翁林麗瑛
　　相　對　人　翁正彥
上列聲請人聲請處分不動產事件，本院裁定如下：
    主      文
聲請駁回。
聲請程序費用新臺幣壹仟元由聲請人負擔。
    理      由
一、本件聲請意旨略以：聲請人翁林麗瑛為受監護宣告之人翁正
    彥之母，相對人經鈞院以  96 年度禁字第 136 號裁定宣告
    為受監護宣告之人，而聲請人為相對人之監護人。因受監護
    宣告之人之父翁明智於民國  91 年 4 月 15 日死亡，遺有
    坐落於桃園市○○段之多筆土地，為被繼承人翁明智等人公
    同共有，嗣共有人訴請分割共有物，經鈞院以 78 年度重上
    字第 75 號分割共有物事件判決確定，其中被繼承人與翁秀
    蘭、翁雪、翁金富、翁豐義、翁政雄、翁雪娥、余明德、李
    余淑英分得坐落桃園市○○段 1988、1989、1993、2032 、
    2033  地號之土地五筆維持公同共有，因共有物分割登記、
    繼承登記延宕，聲請人及被繼承人翁明智之繼承人等一時疏
    忽，持判決確定前之土地抵繳遺產稅，直至判決確定前之土
    地共有人之一人於辦理遺產稅申報時，始發現抵繳之土地已
    非被繼承人翁明智所有，向臺北市國稅局、財政部國有財產
    局臺灣北區辦事處桃園分處申請經准予撤銷錯誤之實物抵繳
    獲准後，遂向桃園市地政事務所申請辦理撤銷登記，回復由
    被繼承人之繼承人即聲請人、翁正彥、翁寧娜、翁婷如、翁
    玉琪、翁佳鈴，其餘共有人即翁秀蘭之繼承人黃樹成、翁雪
    、翁金富之繼承人翁文鍾、翁豐義、翁政雄、翁雪娥、余明
    德、李余淑英公同共有上該五筆土地，而各共有人已達成協
    議分割上開五筆土地，聲請人等係分得桃園市○○段  2032
    地號之土地，今為按分配比例辦理分割登記，為此依法聲請
    准許聲請人處分上開不動產等語。
二、按監護人對於受監護人之財產，非為受監護人之利益，不得
    使用、代為或同意處分。監護人為下列行為，非經法院許可
    ，不生效力：一、代理受監護人購置或處分不動產。二、代
    理受監護人，就供其居住之建築物或其基地出租、供他人使
    用或終止租賃。民法第1101 條第1、2 項定有明文。又前揭
    規定於成年人之監護準用之，民法第 1113 條定有明文。次
    按民法總則中華民國九十七年五月二日修正之條文施行前，
    已為禁治產宣告者，視為已為監護宣告；民法規定之禁治產
    或禁治產人，自民法總則中華民國九十七年五月二日修正之
    條文施行後，一律改稱為監護或受監護宣告之人，民法總則
    施行法第 4 條第 2 項、第 4 條之 1 定有明文。復按中華
    民國九十七年五月二日修正之民法親屬編第四章條文施行前
    所設置之監護人，於修正施行後，適用修正後之規定，民法
    親屬編施行法第  14 條之 2 亦有明文。公同共有人之權利
    義務，依其公同關係所由成立之法律、法律行為或習慣定之
    。第八百二十條、第八百二十一條及第八百二十六條之一規
    定，於公同共有準用之。公同共有物之處分及其他之權利行
    使，除法律另有規定外，應得公同共有人全體之同意，民法
    第828條定有明文。
三、經查，聲請人主張之事實，雖據其戶籍謄本、土地登記第二
    類謄本、臺北市政府財政局函、財政部國有財產局臺灣北區
    辦事處桃園分處、財政部臺北市國稅局函、財政部臺北市國
    稅局遺產稅繳清證明書、本院 78 年度重上字第 75 號判決
    暨確定證明書等件為證。惟上開桃園市○○段  1988、1989
    、1993、2032、2033  地號之土地五筆，經 78 年度重上字
    第 75 號判決由被繼承人翁明智與其他共有人公同共有，上
    開五筆土地自被繼承人翁明智死亡時，已被繼承人之繼承人
    即聲請人及相對人、被繼承人之子女，其他共有人公同共有
    。聲請人主張欲將上開五筆土地協議分割，依上揭規定應經
    全體共有人同意始得為之，聲請人未提出經全體共有人同意
    之分割協議書，且無法從判斷受監護人所分得之部分是否符
    合受監護人之利益，綜上所述，本件聲請顯難認為合法，自
    應予以駁回。
中    華    民    國   100    年    1     月    31    日
                        家事法庭法  官  彭南元
以上正本證明與原本無異。
如不服本裁定應於送達後10日內向本院提出抗告狀，並繳納抗告
費新臺幣1,000元。
中    華    民    國   100    年    1     月    31    日
                                書記官  尹遜言